臺灣臺北地方法院刑事判決　　　　　　　95年度易字第2611號
公　訴　人　臺灣臺北地方法院檢察署檢察官
被　　　告　丙○○
上列被告因違反商標法案件，經檢察官提起公訴（94年度偵字第
16160號），嗣被告於準備程序為有罪之陳述，經合議庭裁定行
簡式審判程序，本院判決如下：
    主  文
丙○○連續未得商標權人同意，於同一商品，使用近似於其註冊
商標之商標，有致相關消費者混淆誤認之虞，處有期徒刑參月，
如易科罰金，以銀元佰元即新臺幣玖佰元折算壹日。扣案如附
表所示仿冒商標之驅蟲劑拾陸瓶、廣告紙板壹張均沒收。
    事  實
一、丙○○係址設臺北縣新店市○○路130巷14號2樓之「馨達實
    業股份有限公司」（下稱馨達公司）之負責人，自民國89年
    間起即以販賣環保器材為主要業務，明知如附表所示「KITZ
    奇斯」與「X-PEL 100 愛必驅」之商標圖樣，分別由乙○○
    與汶萊商海洋貿易公司（Oceania Trading Company)（下稱
    海洋貿易公司）向經濟部智慧財產局申請註冊取得商標專用
    權，分別指定使用於附表所示之專用商品，尚在專用期間內
    ，並均由旗豐國際貿易股份有限公司（下稱旗豐公司）分別
    自民國90年2月1日與89年07月12日取得上開商標專用權之代
    理權，若未得上開權利人之同意或授權，不得擅自於同一商
    品使用近似之註冊商標，或明知為上開商品而販賣，致相關
    消費者有混淆誤認之虞。而馨達公司與旗豐公司簽定期間從
    91年3月25日起至93年4月30日止之經銷合約，惟上開經銷合
    約於93年04月30日終止後，丙○○明知不得擅自使用近似於
    附表所示之商標於非原旗豐公司出賣與馨達公司之驅蟲藥劑
    上，並不得予以販售，竟基於於同一商品使用近似於註冊商
    標並販賣之概括犯意，於上開經銷合約終止日93年04月30日
    向旗豐公司訂購使用如附表所示商標之驅蟲劑558 瓶後，隨
    即於93年5 月初某日，委託不知情之印刷廠之已成年人員，
    印製「KITZ」、「X-PEL 100 」而分別近似於附表編號1、2
    所示之商標圖樣之標籤，在臺北縣新店市○○路130巷14號2
    樓馨達公司內，以2瓶稀釋成3瓶之比例，將上開驅蟲劑558
    瓶全數稀釋後，以自購空白瓶罐加以裝填成837 瓶，並連續
    將上開自行印製之「KITZ」、「X-PEL 100 」之近似附表所
    示商標之標籤，黏貼於前開自購之瓶罐上，並將「KITZ」、
    「X-PEL 100 」之近似附表所示商標之文字使用於廣告看板
    上，除留其中3分之1自行使用外，其餘以每瓶新臺幣（下同
    ）650元至850元不等之價格，自93年05月下旬起連續販賣給
    清潔公司牟利，致相關消費者有混淆誤認之虞。嗣於94年08
    月10日經警在臺北縣新店市○○路130巷14號2樓馨達公司處
    所搜索查獲，並扣得使用「KITZ」、「X-PEL 100 」之近似
    如附表所示商標之驅蟲劑16瓶、廣告紙板1 張，始查悉上情
    。
二、案經乙○○、海洋貿易公司委由甲○○訴請臺北縣政府警察
    局新店分局報告臺灣臺北地方法院檢察署檢察官偵查起訴。
    理  由
一、前揭事實業據被告丙○○於本院準備程序及審理時坦承不諱
    （見本院96年1月8日準備程序及審判筆錄），核與告訴人及
    告訴代理人甲○○之指述情節大致相符（分別見偵查卷第38
    至40、13至18、83、84、114、115頁），復有商標註冊證、
    旗豐公司應收帳款明細表、馨達公司統一發票及出貨單、搜
    索扣押筆錄及扣押物品目錄表、搜索現場及扣押物品照片、
    臺北縣政府營利事業登記證附卷可憑（分別見偵查卷第41至
    44、51至56、57、25至34、66頁）。
二、觀扣案之被告所自行委託不知情之印刷廠之已成年人員所製
    作之標籤所使用之「KITZ」、「X-PEL 100 」文字，分別與
    附表所示之註冊第915521 號「KITZ 奇斯」、第996207號「
    X-PEL 100 愛必驅」之商標相較，被告係使用附表所示之商
    標之外文部分，而附表所示之商標之中文部分係置於外文部
    分之下方，且中文部分實係外文部分之音譯，且字體稍小，
    足見附表所示之商標圖樣，係以外文為其主要部分，而被告
    使用附表所示商標之主要部分，以具有普通知識經驗之消費
    者，於購買時施以普通所用之注意，可能會有所混淆而誤認
    二商品來自同一來源或雖不相同但有關聯之來源，應屬構成
    近似之商標。復均使用於同一之殺蟲劑商品上，足認有使相
    關消費者發生混淆誤認之虞。綜上所述，本案事證明確，被
    告犯行洵堪認定，應予依法論科。
三、查被告行為後，刑法已於94年2月2日修正公布，並同自95年
    7月1日施行，而95年7月1日修正施行之刑法第2 條規定，係
    關於新舊法比較適用之準據法，其本身無關行為可罰性要件
    之變更，故於95年7月1日前揭法律修正施行後，如有涉及比
    較新舊法之問題，即應逕依修正後刑法第2條第1項規定，為
    「從舊從輕」之比較（參見最高法院95年度第8 次刑事庭會
    議決議意旨）。茲分述如下：
  (一)依修正前刑法第33條第5款規定，罰金刑為1銀元以上，修正
    後刑法第33條第5款則將罰金刑提高為新臺幣1千元以上，並
    以百元計算之，自以修正前之規定對被告較為有利。
  (二)修正後刑法第56條規定，業已刪除連續犯之規定，故連續數
    行為而犯同一罪名，依修正前刑法第56條規定，應以一罪論
    ，僅得加重其刑，但依修正後規定，已無連續犯可資適用，
    即應將各次犯行以數罪併合處罰，是以適用修正前關於連續
    犯之規定，自係較為有利。
  (三)被告行為後，刑法第55條關於牽連犯之規定業經刪除，依修
    正前之規定，應從一重處斷，惟依修正後之規定，被告所犯
    各罪，應予分論併罰，故依被告行為時之修正前刑法第55條
    規定，較有利於被告。
  (四)準此而論，經綜合比較新舊法結果，修正前刑法之規定對被
    告較為有利，自應整體依刑法第2條第1項前段規定，適用行
    為時之修正前刑法。
四、核被告所為，係犯商標法第81條第3 款之未得商標權人同意
    於同一商品使用近似之註冊商標罪、同法第82條之販賣仿冒
    商標商品罪，其利用不知情之印刷廠之已成年人員印製近似
    商標之標籤，為間接正犯。被告先後多次未經商標權人同意
    ，於同一商品使用近似之註冊商標之商品並販賣之犯行，均
    時間緊接，方法相同，觸犯構成要件相同之罪名，顯均係基
    於概括犯意反覆為之，均為連續犯，均應依修正前刑法第56
    條之規定論以一罪，並加重其刑。被告所犯上開二罪間，有
    方法、目的之牽連關係，應依修正前刑法第55條牽連犯之規
    定，從一重之商標法第81條第3 款之罪處斷。公訴意旨認被
    告係犯違反商標法第81條第1 款之罪，容有未洽，惟基本之
    犯罪事實相同，爰變更起訴法條。本院審酌被告明知與告訴
    人間經銷合約業已終止，竟為圖私利，侵害他人之商標權，
    影響註冊商標商品之商譽及銷售，對商標權人造成損害非輕
    ，兼衡其所使用、販賣仿冒商標商品之數量及價值，暨其犯
    罪之動機、目的、手段及犯後坦承犯行之態度等一切情狀，
    量處如主文所示之刑，又95年7月1日刑法修正施行後，其中
    第41條第1項前段關於得易科罰金之折算標準，由「得以1元
    以上3元以下折算1日」，依修正前罰金罰鍰提高標準條例第
    2條（現已刪除）規定，就其原定數額提高為100倍折算1 日
    ，則最高應以銀元300元折算1日，經折算為新臺幣後，應以
    新臺幣900元折算為1日，修正後提高為「以新臺幣1千元、2
    千元或3千元折算1日」，是以修正前關於易科罰金之折算標
    準金額較低，自係對被告較為有利，爰依修正前刑法第41條
    第1 項前段之相關規定諭知易科罰金之折算標準，以資懲儆
    。扣案之使用「KITZ」、「X-PEL 100 」近似商標之如附表
    所示之驅蟲劑16瓶、廣告紙板1 張，係被告犯商標法第81條
    第3 款及第82條之罪所使用及販賣之商品，不問屬於被告所
    有與否，均應依同法第83條之規定，宣告沒收。
據上論斷，應依刑事訴訟法第273條之1 第1項、第299條第1項前
段、第300條，商標法第81條第3款、第82條、第83條，刑法第2
條第1 項前段、第11條前段、修正前刑法第56條、第55條、第41
條第1項前段，修正前罰金罰鍰提高標準條例第2條，現行法規所
定貨幣折算新臺幣條例第2條，判決如主文。
本案經檢察官郭昭吟到庭執行職務。
中　　華　　民　　國　　96　　年　　1 　　月　　22　　日
　　　　　　　　　刑事第五庭    法　官　賴秀蘭
以上正本證明與原本無異。
如不服本判決，應於判決送達後10日內，向本院提出上訴狀。
　　　　　　　　　　　　　　　　書記官　陳惠娟
中　　華　　民　　國　　96　　年　　1 　　月　　29　　日
附錄：本案論罪科刑法條全文
商標法第81條：
未得商標權人或團體商標權人同意，有下列情形之一者，處三年
以下有期徒刑、拘役或科或併科新臺幣20萬元以下罰金：
一  於同一商品或服務，使用相同之註冊商標或團體商標者。
二  於類似之商品或服務，使用相同之註冊商標或團體商標，有
    致相關消費者混淆誤認之虞者。
三  於同一或類似之商品或服務，使用近似於其註冊商標或團體
    商標之商標，有致相關消費者混淆誤認之虞者。
商標法第82條：
明知為前條商品而販賣、意圖販賣而陳列、輸出或輸入者，處一
年以下有期徒刑、拘役或科或併科新臺幣5萬元以下罰金。
